【裁判字號】    95,台上,244
【裁判日期】    950112
【裁判案由】    恐嚇取財
【裁判全文】
最高法院刑事判決              九十五年度台上字第二四四號
    上  訴  人  台灣高等法院台中分院檢察署檢察官
    被      告  甲○○
                        3段8.
上列上訴人因被告恐嚇取財案件，不服台灣高等法院台中分院中
華民國九十二年五月六日第二審判決（九十二年度上訴字第三四
０號，起訴案號：台灣台中地方法院檢察署九十年度偵字第一一
九三六號），提起上訴，本院判決如下：
    主  文
原判決撤銷，發回台灣高等法院台中分院。
    理  由
本件原判決撤銷第一審不當之科刑判決，經變更起訴法條，適用
刑法第五十九條規定減輕其刑後，改判仍依牽連犯（與剝奪人之
行動自由相牽連）從一重論處被告甲○○共同意圖為自己不法之
所有，以恐嚇使人將本人之物交付（累犯）罪刑，固非無見。
惟查：(一)、有罪之判決書，應將法院依職權認定與論罪科刑有關
之事實，詳實記載，然後逐一說明其憑以認定之證據及理由，使
事實與理由兩相一致，始稱適法；倘若事實之記載先後兩歧，或
理由說明與事實記載或與卷內證據資料不相符合，均屬判決理由
矛盾，其判決當然違背法令。原判決於事實欄僅認定：「甲○○
因認現金仍不足，即要求侯建州向他人借款，共同押侯建州至太
平市○○○○街五十巷三十八號，欲向侯建州之母拿錢，到達後
，因侯建州稱，其母生病，請求不要進去，甲○○等人乃未進去
，仍押侯建州回藍天大飯店侯建州租住處」等情（見原判決第三
頁第二行至第五行），但對被告究竟與何人共同押侯建州至太平
市○○○○街五十巷三十八號及其等彼此間有無剝奪侯建州行動
自由之犯意聯絡，卻未予載明，則被告與何人共同剝奪侯建州之
行動自由已無從判斷。又原判決事實欄先係記載：「甲○○欲向
侯建州要回該新台幣（下同）二萬元，惟均遍尋不著侯建州，遂
委託綽號『阿祥』、『小傑』等人代其尋找侯建州，並向其索討
債務，甲○○等人並認為交予侯建州二萬元已有一段時日，乃自
行附加利息而欲向侯建州索取四、五萬元，遂共同基於意圖為自
己不法所有之犯意聯絡……」云云（見原判決第二頁第六行至第
十行），似僅認定被告就本件恐嚇取財之犯行與綽號「阿祥」、
「小傑」二人有犯意聯絡，然嗣卻載認：「於九十年三月五日晚
上十一時三十分許，渠等（指被告及綽號「阿祥」、「小傑」）
得知侯建州在其所承租之台中市○區市○路三十八號『藍天大飯
店』七樓七０七室內，遂由甲○○帶同『小傑』、『阿祥』及其
他姓名年籍不詳之成年男子共約七、八人，一同開車或騎機車前
往上址，於踢開房門大鎖後，眾人強行進入屋內……由其中一人
口出穢言辱罵，並對侯建州稱，你很會跑嗎，後由甲○○、『小
傑』、『阿祥』及其他數人同時徒手毆打侯建州，其中一人並以
電擊棒……電擊侯建州之身體……使侯建州心生畏懼後，由渠等
取走侯建州所有，分別置於其右後褲子口袋內、化粧桌抽屜內、
以及床頭櫃上之黑色皮包一個……等物，得手後全部交予甲○○
」等情（見原判決第二頁第十行至第三頁第二行），即又認定被
告就本件恐嚇取財之犯行，除綽號「阿祥」、「小傑」外，尚與
姓名年籍不詳之成年男子共約七、八人共同為之，事實欄前後之
記載亦相齟齬，且其先前之記載與理由欄所述：「被告與『小傑
』、『阿祥』及其他姓名年籍不詳之成年男子等人彼此間，有犯
意聯絡及行為分擔，均為共同正犯」等語（見原判決第九頁末行
至第十頁第一行），復不相侔，其事實之記載與理由之敘述，亦
未儘相符；再依卷存筆錄所載，被告已於檢察官偵查中供陳與其
於九十年三月五日晚上十一時三十分許，在侯建州承租處拿走侯
建州黑色皮包等物者，除綽號「阿祥」、「小傑」外，其他七、
八人均為十七、八歲之男子（見偵查卷第五十五頁），然原判決
事實欄及理由欄卻均載認該七、八人均為成年男子，有如前述，
亦與卷存證據資料不相符合，並有證據上之理由矛盾。(二)、依起
訴書所載，檢察官並未對被告強押侯建州至太平市○○○○街五
十巷三十八號，欲向侯建州之母拿錢，到達後，因侯建州稱，其
母生病，請求不要進去，被告乃又將侯建州押回藍天大飯店等事
實提起公訴，原判決對該項事實併予審判，惟未說明其理由，亦
嫌理由不備。(三)、刑法第五十九條之酌量減輕其刑，必於犯罪之
情狀，在客觀上足以引起一般同情，認為即予宣告法定低度刑期
，猶嫌過重者，始有其適用。原判決於審酌被告本件犯行係起因
於侯建州向其拿取二萬元後不還，又避不見面，且被告等雖有打
人、押人以索債之情事，但侯建州既未受傷，被告所得金額亦不
多，另被告於侯建州聲稱其母生病，即未向其母索錢，現復已與
侯建州和解，因認情輕法重，不無可憫，於量處法定最輕刑，仍
嫌過重，乃依刑法第五十九條規定，減輕其刑（見原判決第十頁
第十一行至第十五行）。但適用刑法第五十九條酌量減輕其刑時
，雖不排除同法第五十七條所列舉十款事由之審酌，惟其程度應
達於確可憫恕者，始可予以酌減，本件被告何以為本件犯行、侯
建州於被毆打後有無受傷、本件恐嚇取財之金額、被告於聞知侯
建州之母生病後，即未向其母索錢及被告事後已與侯建州和解等
事項，均屬刑法第五十七條所列被告犯罪動機、目的、手段、所
生損害及犯罪後之態度等關於法定刑內科刑之標準，原判決並未
具體說明被告犯罪之情狀已達於確可憫恕之程度所憑之依據，即
依刑法第五十九條規定對被告酌減其刑，亦屬理由不備。以上，
或為檢察官上訴意旨所指摘，或係本院得依職權調查之事項，應
認原判決（剝奪人之行動自由及上訴效力所及之恐嚇取財）有撤
銷發回更審之原因。
據上論結，應依刑事訴訟法第三百九十七條、第四百零一條，判
決如主文。
中    華    民    國  九十五  年    一    月   十二   日
                      最高法院刑事第十一庭
                          審判長法官  陳  世  雄
                                法官  魏  新  和
                                法官  吳  信  銘
                                法官  徐  文  亮
                                法官  蕭  仰  歸
      本件正本證明與原本無異
                                      書  記  官
中    華    民    國  九十五  年    一    月   十七   日
                                                      Ｌ


司法院資訊處製作；財團法人民間司法改革基金會備份。
